臺灣高等法院民事裁定　　　　　　　　　96年度抗字第1933號
抗 告 人　甲○○
上列抗告人因與相對人永達保險經紀人股份有限公司間假扣押事
件，對於中華民國96年9月19日臺灣桃園地方法院96年度裁全字
第6578號裁定，提起抗告，本院裁定如下：
    主  文
原裁定廢棄。
相對人於原法院之聲請駁回。
聲請及抗告費用新臺幣貳仟元由相對人負擔。
    理  由
一相對人聲請意旨略以：抗告人前為伊公司之業務專員。因抗告
  人有客 (戶投)訴契 (約)撤 (銷)等情形，而合於雙方所簽訂
  之承攬契約書第2、3、5條及契約書附件「承攬人員約定事項
  」、「業務制度」約定之情形，故其應將其已受領之報酬、獎
  勵退還。經結算後，抗告人應返還伊新臺幣（下同)264,417
  元，嗣將抗告人得請求之股利14,080元予以抵銷後，尚積欠伊
  250,337元；伊曾以存證信函催告抗告人返還，然迄未獲置理
  ，爰提出承攬契約書、承攬人員約定事項、業務制度、業務津
  貼表及存證信函等件為證，聲請准予就抗告人之財產於10萬元
  之範圍內，予以假扣押，並陳明願供擔保以代釋明之不足云云
  。原法院以：相對人主張對抗告人有前開報酬及獎勵債權之本
  案請求，依其所提出之上開書證，可認就請求之原因已為釋明
  ，而雖其就假扣押之原因，尚未能盡完全釋明之責，然其既已
  陳明願供擔保，且此不足得以擔保補之；乃裁定准予相對人以
  34,000元為抗告人供擔保後，得對抗告人之財產於10萬元之範
  圍內，予以假扣押。
二抗告意旨略以：否認相對人所稱上情，且伊現仍擁有相對人公
  司股票之價值已超過10萬元，而伊財產總價額亦超過上開相對
  人所稱欠款數額甚多，並不用費時費力為脫產行為。又相對人
  雖曾於8月間，執業遭廢棄之臺灣臺北地方法院96年度裁字第1
  0643號准予假扣押裁定至伊上班公司執行扣押，然自斯時至今
  ，伊並無任何移轉資產或變賣股票之情事，仍正常上班，益加
  證明伊無日後不能或甚難強制執行之虞。相對人以片面之詞主
  張前開債務，不僅就債務金額、原因、內容交待不清，且相對
  人提起本件假扣押聲請，就聲請假扣押之原因並未提出證據釋
  明，詎原法院僅因相對人陳稱「願供擔保以代釋明之不足」，
  即認相對人釋明雖有不足，但既已陳明願供擔保，擔保足以補
  之，而准予假扣押，顯與民事訴訟法規定不符。爰提起抗告，
  求予廢棄原裁定等語。
三按請求及假扣押之原因，應釋明之；前項釋明如有不足，而債
  權人陳明願供擔保或法院認為適當者，法院得定相當之擔保，
  命供擔保後為假扣押。民國92年2月9日修正公布之民事訴訟法
  第526條第1項、第2項規定甚明。所謂假扣押之原因，依同法
  第523條第1項規定，係指日後有不能強制執行或甚難執行之虞
  或應在外國為強制執行之情形，如債務人浪費財產，增加負擔
  ，或就其財產為不利益之處分，將成為無資力之狀態，或將移
  住遠地、逃匿無蹤、隱匿財產等是。債權人就假扣押之原因，
  依法有釋明之義務，亦即須提出可使法院信其主張為真實之證
  據，必待釋明有所不足，而債權人陳明願供擔保或法院認為適
  當者，法院始得定相當之擔保，命供擔保後為假扣押，若債權
  人未釋明假扣押之原因，即不符假扣押之要件（最高法院94年
  度臺抗字第463號裁定參照）。經查，相對人於原法院聲請假
  扣押，固提出承攬契約書、承攬人員約定事項、業務制度、業
  務津貼表及存證信函等件影本為證，然充其量僅能釋明抗告人
  與相對人間有返還報酬之約定及以踐行返還之催告，此僅為請
  求原因之釋明；惟對於假扣押之原因，並未提出任何可及時調
  查之證據為釋明，其聲請狀陳稱「‧‧‧為保全執行起見，僅
  提出上開事證以代釋明‧‧‧並願供擔保亦代釋明之不足‧‧
  ‧」云云，難謂已就假扣押之原因盡釋明義務，而非釋明有所
  不足。此外，相對人經本院通知，仍未到場說明。是依上開說
  明，本件相對人聲請假扣押既未釋明假扣押之原因，即與假扣
  押之要件不合，縱令相對人為願供擔保以代釋明之陳明，仍應
  駁回其假扣押之聲請。乃原法院未依修正後之民事訴訟法第
  526條第1、2項規定，查明相對人有無提出可使法院信其主張
  為真實之證據，以盡其假扣押原因之釋明義務，遽裁定准予假
  扣押，即有未當。抗告意旨指摘原裁定不當，求予廢棄，為有
  理由，自應由本院將原裁定廢棄，並駁回相對人於原法院之聲
  請。
四據上論結，本件抗告為有理由，爰裁定如主文。
中　　華　　民　　國　　96　　年　　12　　月　　17　　日
                    民事第十六庭
                        審判長法　官 沈方維
　　　　　　　　    　　　　　法　官 王淇梓
　　　　　　　　　  　　　　　法　官 湯美玉
正本係照原本作成。
不得抗告。
中　　華　　民　　國　　96　　年　　12　　月　　17　　日
　　　　　　　　　　　　　　　書記官 蕭進忠
